臺灣高等法院民事判決　　　　　　　　　　94年度訴字第30號
原　　　告　　甲○○
被　　　告　　乙○○
訴訟代理人　　蔡錦得律師
上列當事人間侵權行為損害賠償事件，原告提起附帶民事訴訟，
本院於民國94年9月21日言詞辯論終結，判決如下：
  主  文
原告之訴駁回。
訴訟費用由原告負擔。
  事實及理由
一、本件原告起訴主張：被告於民國（下同）85年9月18日殺死
    原告之父林新田，爰依侵權行為損害賠償法則，請求被告給
    付原告新台幣（下同）1,500,000元之精神慰撫金。
二、被告則以：本件原告前於87年10月30日，以第一審法院就被
    告殺人罪已判刑為由，向本院刑事庭提起刑事附帶民事訴訟
    ，請求被告給付1,500,000元之損害賠償，經本院刑事庭以8
    7年度附民字第525號裁定從程序上駁回，原告不服，上訴最
    高法院，經該院於90年8月23日以90年度台附字第80號判決
    上訴駁回，而告確定，依民法第131條之規定，時效視為不
    中斷，是原告再提起本件刑事附帶民事訴訟，已罹於民法第
    197條關於侵權行為損害賠償請求權之時效而不得請求。再
    者，侵權行為損害賠償之事實及賠償金額依民事訴訟法第27
    7條應由原告負舉證責任，原告請求精神慰撫金1,500,000元
    ，非但無明確舉證，且屬過高，因被告目前無正當工作，經
    濟及社會地位低落，上開金額並非被告所能負擔等語，資為
    抗辯，並聲明求為駁回原告之訴。
三、兩造不爭之事實：
　　(一)原告之父林新田於85年9月18日死亡。
    (二)本件被告就系爭殺人案件，第一審（台北地院86年度重訴
      字第40號判決被告有罪－87年8月28日判決）；二審 (本
      院87年度上訴字第4293號判決無罪－88年5月20日判決)，
      二審更(一)（本院90年上更(一)字第858號－判決被告有罪－
      91年4月30日判決，判決正本於91年5月27日送達本件原告
      （同刑事卷190頁參照）；二審更(二)（本院94年度上更(二)
      字第210號94年6月21日判決被告仍有罪並處有期徒刑年
      確定在案），以上業經本院調取刑事案全卷核對無訛。
   (三)原告於87年10月30日以第一審法院就被告殺人罪已判刑為
     由，向本院刑事庭提起刑事附帶民事訴訟，請求被告給付
     150萬元之損害賠償，有刑事附帶民事起訴影本附卷可稽 (
     見本院卷第27頁)，經本院刑事庭以87附民字第525號判決
     駁回，原告不服，上訴最高法院，該院以90年8月23日90年
     度台附字第80號刑事附帶民事訴判決：上訴駁回，而告確
     定，有該院刑事判決影本可考（見同前卷第29頁）。
四、兩造爭執要旨：本件爭執要旨乃在於原告損害賠償請求權時
    效是否已消滅？經查：
    (一)按民法第197條第1項規定，因侵權行為所生之損害賠償請
      求權，自請求權人知有損害及賠償義務人起，二年間不行
      使而消滅；同法第128條規定，消滅時效自請求權可行使
      時起算，同法第144條規定，時效完成後，債務人得拒絕
      給付。又時效因起訴而中斷者，若撤回其訴，或因不合法
      而受駁回之裁判，其裁判確定，視為不中斷，復為同法第
      13 1條所規定。
    (二)本件原告前於87年10月30日，以第一審法院就被告殺人罪
      已判刑為由，向本院刑事庭提起刑事附帶民事訴訟，請求
      被告給付150萬元之損害賠償，經本院刑事庭以87年附民
      字第525號判決駁回，原告不服，上訴最高法院，該院以
      90年8月23日90年度台附字第80號刑事附帶民事訴訟判決
      ：上訴駁回，而告確定，已如前述。原刑事附帶民事訴訟
      已判決駁回確定，依前揭民法第131條規定視為不中斷。
    (三)本件若以被告經刑事判決有罪時，視為原告當時始知有損
      害賠償義務人，則被告刑事案件，經本院刑事二審判決無
      罪後，檢察官上訴三審，本院更(一)審於90年上更(一)字第
      858號又判決被告有罪，直至刑事判決最後均確定其有罪
      ，則上述更(一)審判決正本已於91年5月27日送達於原告，
      則原告斯時亦應認為已知悉賠償義務人為被告，自斯時起
      算二年，原告最遲應於93年5月26日提起本件訴訟，乃原
      告遲至94年5月9日始向本院刑事庭提起刑事附帶民事訴訟
      ，有該起訴狀附卷可按（見本院附民卷第1頁），則原告
      起訴顯然逾二年時效期間，原告損害賠償請求權已罹於時
      效而消滅。
五、綜上所述，本件原告依侵權行為之法律關係，求為判決被告
    給付150萬元，被告以時效為抗辯，原告之請求權時效，確
    已消滅，原告之訴為無理由，應予駁回。
六、本件事證已臻明確，兩造就被告是否殺人之爭執，經審酌與
    本件判決結果無影響，無庸逐一論述，併此敘明。
七、據上論結，本件原告之訴為無理由，爰判決如主文。
中　　華　　民　　國　　94　　年　　10 　　月　　5　　日
　　　　　　　　　  民事第15庭審判長法　官  許正順
　　　　　　　　　　　　　　        法　官  張  蘭
　　　　　　　　　　　　　　        法　官  郭松濤
正本係照原本作成。
不得上訴。
中　　華　　民　　國　　94　　年　　10 　　月　　7　　日
　　　　　　　　　　　　　　　　　　書記官  方素珍
